【裁判字號】    97,交聲,29
【裁判日期】    970930
【裁判案由】    聲明異議
【裁判全文】
臺灣臺南地方法院交通事件裁定          97年度交聲字第29號
移送機關    交通部公路總局嘉義區監理所台南監理站
異議人即
受處分人    甲○○
上列受處分人因違反道路交通管理處罰條例案件，對於交通部公
路總局嘉義區監理所台南監理站民國96年8月23日所為之裁決處
分（處分案號：嘉監南字第裁74-S00000000號），聲明異議，本
院裁定如下：
    主  文
原處分撤銷。
甲○○不罰。
    理  由
一、原處分意旨略以：異議人即受處分人甲○○（下稱異議人）
    於民國96年7月3日上午8時許，駕駛LCL-768號重機車，沿臺
    南市○區○○路3段，由東往西方向行駛，途經該路3段與富
    農街設有紅綠燈燈號管制之岔路口處左轉時，與蔡雅蓉所駕
    駛，適沿東門路同向行駛之NMY－973號重機車發生撞擊，致
    蔡雅蓉人車倒地，受有：「右肘擦挫傷、右下肢多處擦傷」
    等傷害，異議人未向警察機關報案，亦未將蔡雅蓉送醫即逕
    自離開現場，為台南市警察局第一分局車禍處理小組警員(
    以下稱舉發機關)以肇事致人受傷而逃逸為由，於96年7月9
    日製單舉發，嗣經交通部公路總局嘉義區監理所台南監理站
    （下稱移送機關）以其違規事證明確，依道路交通管理處罰
    條例第62條第3項、第4項規定，裁處罰鍰新台幣6,000元，
    並吊銷駕駛執照1年。
二、本件聲明異議意旨略以：
  (一)本件交通事故發生後，異議人曾陪同承辦員警至該交通事故
    現場詢問附近店家，證明異議人曾留在現場至少10至20分鐘
    ，且被害人蔡雅蓉亦稱異議人並無肇事逃逸之行為，並有證
    人王文道可資佐證，因此，原處分有誤，請求重新為妥適之
    處理。
  (二)異議人曾就本件裁決處分，提出本院96年度交聲字第788號
    案件，茲因誤算聲明異議期間誤為撤回，因此，請求法院依
    法處理。
三、異議人就本件裁決處分，曾於96年8月21日向本院提出聲明
    異議狀，本院以96年度交聲字第747號案件審理，嗣後異議
    人又於96年8月29日以同一理由向移送機關提出聲明異議狀
    ，經移送機關將該聲明異議狀轉送本院，本院以96年度交聲
    字第788號案件審理。本院96年度交聲字第788號案件於96年
    9月18日開庭調查時，當庭告知異議人有前述重複異議之情
    ，異議人乃將繫屬在後之本院96年度交聲字第788號案件予
    以撤回，惟事後本院96年度交聲字第747號案件以異議人於
    裁決前提出聲明異議，於法不合為由，於96年11月30日將異
    議人之聲明異議予以駁回，業據本院依職權調閱上開二卷宗
    查閱得知，異議人雖於97年1月14日始向本院提出本件聲明
    異議，惟由異議人於聲明異議狀載稱：誤撤回本院96年度交
    聲字第788號案件等語可知，其於96年9月18日撤回本院96年
    度交聲字第788號案件之真義，係在其所提出本院96年度交
    聲字第747號案件業經實體審理為前提，既然事後本院96年
    度交聲字第747號案件係以程序不合法將異議人之異議予以
    駁回，且異議人於96年8月27日收到本件裁決處分（見本院
    96年度交聲字第747號卷宗第34頁）後，已於96年8月29日提
    出本院96年度交聲字第788號案件，而二者聲明異議之理由
    與本件均相同，因此，本院認為本件聲明異議雖於97年1月
    14日始提出，因前述案件繫屬之情，並未逾20日之聲明異議
    期間，合先敘明。
四、汽車駕駛人駕駛汽車肇事致人受傷或死亡者，應即採取救護
    措施及依規定處置，並通知警察機關處理，不得任意移動肇
    事汽車及現場痕跡證據，違反者處新臺幣3千元以上9千元以
    下罰鍰。但肇事致人受傷案件當事人均同意時，應將肇事汽
    車標繪後，移置不妨礙交通之處所；駕駛人肇事致人受傷而
    逃逸者，吊銷其駕駛執照；道路交通管理處罰條例第62條第
    3 項、第4項分別定有明文。
五、經查：異議人遭警舉發，於上開時、地，駕車與第三人蔡雅
    蓉發生交通事故後，有未依規定採取救護措施，及留下資料
    向警察機關報案之違規行為，固有台南市警察局96年7月9日
    南市警交字第S00000000號舉發違反道路交通管理事件通知
    單1份附卷可稽（見本院96年度交聲字第788號案件卷宗第15
    頁），惟：
  (一)第三人蔡雅蓉於臺灣臺南地方法院檢察署96年度偵字第1307
    1號案件96年9月10日偵訊時係稱：於本件交通事故發生後，
    伊與異議人曾先溝通，至於異議人要離開現場有無得到伊之
    同意，因當時意識不清，可能異議人要離開有告知，但伊已
    無印象有無同意異議人離開等語（見該偵查卷宗第5頁至第6
    頁），因此，異議人陳稱因得到第三人蔡雅蓉之同意始離開
    現場一節，並非全然無據。且異議人就本件交通事故之發生
    ，並無觸犯刑法第185條之4規定之行為，業經臺灣臺南地方
    法院檢察署96年度偵字第13071號案件於96年9月27日為不起
    訴處分書確定，業經本院依職權調閱上開偵查卷宗查閱無訛
    ，故移送機關指稱異議人有肇事逃逸之行為，依道路交通管
    理處罰條例第62條第4項之規定，應為吊銷異議人駕駛執照
    之處分云云，尚嫌速斷。
  (二)又承辦本件交通事故之員警曾查訪本件交通事故發生時在旁
    之路人，被查訪人王婕矞、崔春香均稱本件交通事故發生後
    ，異議人與第三人蔡雅蓉曾下車將車輛移至路旁富農街旁之
    檳榔攤前交談約10至20分鐘（見台南市警察局第一分局南市
    警一刑偵字第96080001085號刑事偵查卷宗第9頁、第10頁）
    ，再參以前述第三人蔡雅蓉所言，異議人顯在得到第三人蔡
    雅蓉之同意，始將肇事車輛移置其他處所，依道路交通管理
    處罰條例第62條第3項但書之規定，自難認為異議人之行為
    ，有違反道路交通管理處罰條例第62條第3項之規定。
六、綜上所述，移送機關指稱異議人就本件交通事故之發生，有
    觸犯道路交通管理處罰條例第62條第3項、第4項之行為，尚
    嫌速斷，因此，異議人之異議為有理由，應由本院撤銷原處
    分，並另為不罰之諭知，以資適法。
七、據上論斷，應依道路交通管理處罰條例第87條第2項、道路
    交通案件處理辦法第20條前段，裁定如主文。
中    華    民    國    97    年    9     月    30    日
                     交通法庭   法  官  陳淑勤
以上正本證明與原本無異。
如不服本裁定應於送達後5日內向本院提出抗告狀。
                                書記官  謝國欽
中    華    民    國    97    年    10    月    1     日


司法院資訊處製作；財團法人民間司法改革基金會備份。
